臺灣高雄地方法院刑事判決　　　　　　　　　　　　　九十一年度易字第八九一號
　　公　訴　人　臺灣高雄地方法院檢察署檢察官
　　被　　　告　戊○○
　　選任辯護人　孫嘉男
右列被告因傷害等案件，經檢察官提起公訴（九十年度偵字第六六七五號），本院判
決如左：
    主  文
戊○○違反臺灣高雄地方法院依家庭暴力防治法第十三條所為禁止實施家庭暴力行為
、禁止直接騷擾行為及遠離住居所等之通常保護令裁定，處有期徒刑月，如易科罰
金，以佰元折算壹日，緩刑年，緩刑期內付保護管束。
戊○○於緩刑付保護管束期間內，應遵守下列事項：
(一)禁止對丙○○實施身體或精神上不法侵害等家庭暴力行為。
(二)禁止對丙○○為直接或間接之騷擾、接觸、通話、通信等行為。
    事  實
一、緣戊○○與丙○○二人乃於民國八十二年間認識，嘗於相識期間，二人經常在賓
    館內發生性行為數次，雙方往來關係密切，曾有事實上之夫妻關係，係家庭暴力
    防治法第三條第二款之家庭成員。戊○○嗣因懷疑丙○○移情別戀，先後於八十
    九年六月間某日、七月十九日、八月下旬某日及九月上旬某日，脅迫其繼續交往
    ，復於八十九年十月二日凌晨，持水果刀至丙○○高雄市○○區○○路七六號十
    四樓住處，毆打丙○○，經丙○○報警後，由高雄市政府向本院聲請核發緊急性
    暫時保護令，經本院審理後於八十九年十月二日以八十九年度暫家護字第六六號
    裁定核發在案，即戊○○不得對丙○○實施身體或精神上不法侵害行為；不得直
    接或間接對之為騷擾、通話、通信之聯絡行為；應最少遠離被告住居所至少一百
    公尺。旋經本院復於八十九年十二月十六日以八十九年度家護字第八七六號裁定
    核發通常保護令在案，即戊○○不得對丙○○實施身體或精神上不法侵害行為；
    不得直接或間接對之為騷擾、通話、通信之聯絡行為；應最少遠離被告住居所至
    少一百公尺，有效期間為一年。
二、戊○○明知上開通常保護令之內容，猶仍於九十年三月二日夜間九時五分許，在
    高雄市○○區○○路七六號地下二樓停車場之電梯門口等候，見丙○○下樓即趨
    前強行抱至、停放機車處及樓梯間，並加以毆打，二人又發生拉扯，致丙○○受
    有頭部外傷、右手腕擦傷及左下肢擦傷等傷害。
三、案經丙○○訴由高雄市政府警察局小港分局報請臺灣高雄地方法院檢察署檢察官
    偵查起訴。
    理  由
一、訊據被告戊○○固坦承渠曾於前揭時、地與告訴人丙○○見面，並發生口角等情
    ，惟矢口否認有何違反家庭暴力防治法之犯行，辯稱︰渠並未毆打丙○○云云。
    惟查：
  (一)被告戊○○與告訴人丙○○二人乃於八十二年間認識，嘗於相識期間，二人經常
    在賓館內發生性行為數次，雙方往來關係密切，曾有事實上之夫妻關係，係家庭
    暴力防治法第三條第二款之家庭成員。被告嗣因懷疑告訴人移情別戀，先後於八
    十九年六月間某日、七月十九日、八月下旬某日及九月上旬某日，脅迫其繼續交
    往，復於八十九年十月二日凌晨，持水果刀至丙○○高雄市○○區○○路七六號
    十六樓住處，毆打丙○○，經丙○○報警後，由高雄市政府向本院聲請核發緊急
    性暫時保護令，經本院審理後於八十九年十月二日以八十九年度暫家護字第六六
    號裁定核發在案，即戊○○不得對丙○○實施身體或精神上不法侵害行為；不得
    直接或間接對之為騷擾、通話、通信之聯絡行為；應最少遠離被告住居所至少一
    百公尺。旋經本院復於八十九年十二月十六日以八十九年度家護字第八七六號裁
    定核發通常保護令在案，即戊○○不得對丙○○實施身體或精神上不法侵害行為
    ；不得直接或間接對之為騷擾、通話、通信之聯絡行為；應最少遠離被告住居所
    至少一百公尺，有效期間為一年等情，業據本院依職權調取本院八十九年度暫家
    護字第六六號及八十九年度家護字第八七六號民事卷宗核閱無訛。
  (二)次查，告訴人於警詢中指陳︰九十年三月二日夜間九時五分許，伊自住處十四樓
    搭乘電梯至地下二樓停車場，欲騎機車載女兒下課，不料。電梯門一開就遇見被
    告，被告即拉住伊，說有話要跟伊講，伊不予理睬，被告遂自背後強拉、抱伊至
    樓梯間，並毆打伊，伊喊救命，大樓管理員下樓查看，被告才放手，伊連忙騎機
    車離開等語。告訴人又於九十一年四月十六日本院審理中指稱︰「（三月二日晚
    上有誰看到被告打你？）管理員甲○○有看到，另外有一位管委會委員有看到我
    不知道他的名字。當天被告也是以手打我的頭部及拉扯我跌在地上有磨擦，漢民
    所丁○○員警後來在地下室樓梯間找到我的項鍊，因為他要我帶他回現場看才找
    到項鍊，這二次戊○○的太太都沒在」等語；再於九十一年五月七日本院審理中
    陳稱︰「三月二日是鄭先生（即處理員警丁○○）帶我去驗傷的‧‧‧」、「（
    三月二日案發地點？）Ａ棟地下二樓樓梯間，我下樓電梯門一開，被告就將我拉
    到停機車的地方，因為我當時要騎機車，如被告陳報狀Ｂ、Ｃ照片所指的地方就
    是我下樓的樓梯間，我的汽車停車位編號要問管理員，因每年都會抽籤一次，機
    車停車位沒有重新抽籤也沒有固定車位，陳報狀車位我不確定是屬於那個車位」
    等語。
  (三)證人即處理員警丁○○於九十一年五月七日本院審理中到庭結證稱︰「（本件傷
    害案你有去現場處理？）我處理的是三月二日許小姐來報案的，我沒有去現場，
    我們作完筆錄後，許小姐說不敢回家我們保護她回到地下室，找不到鍾先生。後
    來在樓梯出口旁有找到墜子，許小姐說是她的，後來我們有到管理員室由管理員
    播放監看，因為沒有發現許小姐所稱的情形所以沒有查扣錄影帶，錄影機是固定
    或移動式沒有注意到，後來我們將案子交給刑事組辦」、「（三月二日製作筆錄
    告訴人是否已先行驗傷？）在作筆錄前就有診斷證明書，她是直接帶著診斷證明
    書至派出所報案的」、「（三月二日是否你帶許小姐去驗傷的？）是，當時許小
    姐去所內報案說她被打並帶有保護令，我問她要告什麼她說要告傷害，我才要求
    她提出傷單，再陪她到醫院驗傷，驗傷後再到派出所作筆錄‧‧‧」等語。
  (四)告訴人所提出之目擊證人乙○○於九十一年七月四日本院審理中到庭證稱︰「（
    九十年三月二日你是否在大樓樓下停車場遇到被告及告訴人二人？）我忘記正確
    時間了，只記得當天晚上八點多，我當時要開車子出去載我太太，我回頭時有看
    到他們二人沒有在說話，是否有拉扯我也沒有看到，女的走前面，男的走後面，
    沒有注意男女二人是否有受傷及二人手上是否有拿東西，也沒有看到男子是否有
    要拉女子進入電梯間」等語。
  (五)證人即大樓管理員甲○○於九十年十一月九日偵查中證稱︰「我是康莊大下的管
    理員，有時戊○○會過來與我聊天，他跟我說，他跟丙○○在交往，但我不知道
    戊○○是否有婚姻關係存在，可是我有一次在監視器內看見戊○○與丙○○在電
    梯內發生拉扯‧‧‧」等語。
  (六)復以，告訴人於九十年三月二日夜間十時十五分許起至十時三十分許止，因受有
    頭部外傷、右手腕擦傷及左下肢擦傷等傷害，由警察丁○○陪同至高雄市立小港
    醫院就診，此有告訴人於警詢中所提出之診斷證明書乙紙及高雄市立小港醫院九
    十一年四月二十三日（九一）高醫港秘字第○五五○號函檢附之告訴人病歷資料
    乙份在卷可稽，業據告訴人指訴綦詳，並據證人丁○○證述明確，悉如前述，堪
    認為信實。
  (七)此外，尚有被告提出之康莊國宅地下二樓停車位配置圖乙紙、九十年一月十五日
    Ｂ２Ｆ停車位配置表乙紙、停車位及樓梯間照片十二幀在卷可稽；是以，互核被
    告上開辯解、告訴人之指述情節、證人丁○○、甲○○及乙○○之證詞內容，足
    認被告曾於九十年三月二日夜間九時五分許，在高雄市○○區○○路七六號地下
    二樓，有意與告訴人相遇，並在二人相遇後發生拉扯，並進而毆打告訴人成傷，
    是告訴人所受如事實欄所示等傷害，確係因被告之拉扯、毆打行為所致，至堪認
    定。職是之故，本案事證已臻明確，被告犯行洵堪認定，應予依法論科。
二、核被告戊○○所為，係違犯家庭暴力防治法第五十條第一款、第二款及第四款之
    違反本院依家庭暴力防治法第十三條所為禁止實施家庭暴力行為、禁止直接騷擾
    行為及遠離住居所等通常保護令裁定之違反保護令罪。爰審酌被告前曾數次對於
    曾有事實上夫妻關係之告訴人毆打、傷害等行為，詳如前述，且犯罪後飾詞圖卸
    刑責，避重就輕，難認態度良好，另斟酌被告有高職畢業之教育程度（見警詢筆
    錄），本應知在法治社會，倘遇有感情糾紛之解決，亦應本於理性、和平之手段
    與態度為之，猶仍以野蠻、暴力之方式以對，導致告訴人心理上所受創傷及煎熬
    益甚於被告直接施以身體所受之傷害，本應從重量處，以儆效尤，惟姑念及告訴
    人業於本院審理中表示願意和解，並撤回傷害之告訴（見九十一年十一月十二日
    審判筆錄）等一切情狀，量處如主文所示之刑，並諭知易科罰金之折算標準。末
    就被告前未曾受有期徒刑以上刑之宣告，有臺灣高雄地方法院檢察署刑案資料查
    註紀錄表及臺灣高等法院被告全國前案紀錄表各乙件在卷可按，再斟酌告訴人當
    庭陳述願意與被告和解，並撤回傷害告訴，已如前述，被告經此次刑之宣告後，
    當應知所警惕，而無再犯之虞，本院因認暫不執行渠宣告刑為適當，併予宣告緩
    刑三年，以啟自新。又依被告所犯前揭情節，認有加以追蹤觀護之必要，希冀被
    告於緩刑期內，妥慎省思己過，矯正對待感情之偏差觀念，並輔以觀護單位對被
    告之正確輔導，而認被告有加以追蹤觀護之必要，且依家庭暴力防治法第三十條
    第一項之規定，爰依法宣告緩刑期內併付保護管束，另依家庭暴力防治法第三十
    條第二項之規定，命被告於緩刑付保護管束期間內，應遵守下列事項︰(一)禁止對
    丙○○實施身體或精神上不法侵害等家庭暴力行為；(二)禁止對丙○○為直接或間
    接之騷擾、接觸、通話、通信等行為。
三、公訴意旨另認︰被告於九十年三月十二日，再以同一手法毆打丙○○，致其受有
    頭部外傷併臉部擦傷等傷害，因認被告另涉有違反家庭暴力防治法第五十條之罪
    嫌。
  (一)按犯罪事實應依證據認定之，無證據不得推定其犯罪事實，刑事訴訟法第一百五
    十四條定有明文。而刑事訴訟法上所謂認定犯罪事實之證據，係指足以認定被告
    確有犯罪行為之積極證據而言，如未能發現相當證據或證據不足以證明，自不能
    以推測或擬制之方法，以為裁判基礎，最高法院二十九年上字第三一○五號及同
    院四十年臺上字第八十六號分別著有判例；又認定不利於被告之事實，須依積極
    證據，苟積極證據不足為不利被告之認定時，即應為有利於被告之認定，更不必
    有何有利之證據，最高法院三十年上字第八一六號判例參照；復按被害人所述被
    害情形如無瑕疵可指，而就其他方面調查又與事實相符，則其供述固可採為判決
    基礎；告訴人之告訴，係以使被告受刑事訴追為目的，是其陳述是否與事實相符
    ，仍應調查其他證據以資審認（最高法院三十二年度上字第六五七號及五十二年
    度臺上字第一三○○號判例要旨參照），無論直接證據或間接證據，其為訴訟上
    證明，須於通常一般人均不至於有所懷疑，而得確信其為真實之程度者，始得據
    之為有罪之認定，倘其證明尚未達此一程度，而有合理性懷疑之存在時，即無從
    為有罪之認定，若不能證明被告犯罪者，應諭知無罪之判決，刑事訴訟法第三百
    零一條第一項定有明文，合先敘明。
  (二)公訴人認被告涉犯此部分罪嫌，無非係以告訴人即被害人丙○○指陳歷歷，且有
    法院核發之保護令及診斷書在卷，參以被告在此之前亦多次對被害人施暴記錄觀
    之，其犯嫌應堪認定為其論據。惟訊據被告戊○○對於此部分犯行均堅決否認，
    辯稱︰九十年三月十二日夜間九時四十分許，並未與告訴人見面等語，經查︰
    1.告訴人對於此部分先於警詢中指稱︰被告於九十年三月十二日晚上九時四十分
      許，在小港區○○路七六號地下二樓停車場，等伊停車後，欲搭乘電梯上樓時
      ，被告擋住伊之去路，拉伊之東西，然後持黑色槍枝（中間銀色）抵住伊脖子
      和背部，將伊拉進樓梯間內，將槍收妥，以拳頭毆打伊頭部、臉部、背部，又
      拉伊頭髮，詢問伊行蹤，直至九十年三月十三日凌晨零時三十分許，才讓伊回
      家，伊返家後即報警云云。
    2.告訴人於九十一年四月十六日本院審理中指稱︰「三月二日晚上管理員是叫甲○○，三月十二日沒有管理員看到，被告將我從地下二樓夾持到地下一樓時沒
      有監視器的樓梯間，被告當時穿著黑色褲子白色外套，手上提著啤酒，另外一
      支手拿著槍以毛巾包著抵住我的右側腋下，是否為真槍我不清楚，當天他找我
      談話並以手打我的頭，槍放在夾克口袋，啤酒放在樓梯臺階上，他咬我的嘴唇
      及右臉頰，三月十二日被告的目的就是要問我的行蹤，被告要將我拉進樓梯間
      時有一位先生看到，這位先生當時剛好停車好要離開，被告與我住同一社區康
      莊國宅，被告是住在平治街不同棟，管理室及停車場都相同」、「（三月十二
      日被告在何處擋住你？）在地下停車場我的停車位附近，並不是在樓梯間我要
      等電梯時‧‧‧」等語。是以，互核告訴人此部分之指訴情節，關於案發地點
      、持槍方式及槍枝外觀等情前後不一，其供述之憑信性顯有瑕疵；復以，告訴
      人所指之目擊證人乙○○亦證稱︰伊見到被告與告訴人二人之時間，乃於夜間
      八時許等語，詳如前述，顯與告訴人所指訴之時間差異甚大，殊難遽以為被告
      不利或有利事實之認定。
    3.證人即處理員警丁○○於九十一年五月七日本院審理中到庭結證稱︰「（三月
      十二日你有到現場？）許小姐在十四樓家中報案，我與其他三位同仁到她家，
      許小姐有陳述遭到鍾先生毆打，並有拿槍，我們就先將許小姐帶回派出所，並
      到鍾先生家中，鍾先生在家，我們按門鈴，鍾先生開門並同意我們進入他家，
      進入後並未搜索他的住處，後來並由鍾先生陪同至地下室，並經過同意開鍾先
      生的車門，並未發現槍枝。在許小姐家中時，許小姐哭的很厲害，我們當時沒
      有注意到她是否有受傷，因為我們要了解許小姐所述的情形」、「（三月十二
      日你們在鍾先生家中，有無初步先了解被告與告訴人當天是否有見面？）沒有
      ，只有請鍾先生陪同到地下室車上找尋是否有槍枝」、「（三月十二日這次你
      們後來如何處理？）當時是許小姐先回派出所，後來再帶回鍾先生回所內作筆
      錄」、「（三月十二日當天後來有到管理室看錄影帶？）有，沒有發現任何異
      狀」、「‧‧‧三月十二日我去許小姐家後，我請她先去驗傷後再去派出所，
      是否有人陪同許小姐至派出所我忘記了。我們當時是二組警網四位警力到被告
      家中」等語。
    4.告訴人雖於警詢中提出︰伊於九十年三月十三日凌晨零時四十分許起至一時十
      五分許止，因受有頭部外傷併臉部擦傷等傷害，至高雄市立小港醫院就診之診
      斷證明書乙紙附卷足憑，且經本院調取告訴人之病歷核閱屬實，有前揭高雄市
      立小港醫院函檢附之病歷資料在卷可佐，然此充其量僅為告訴人受有傷害之證
      明而已，洵難逕認告訴人所受之傷害，確係由被告之行為所造成，此乃當然之
      理。此外，復查無其他積極證據足資肯認被告涉有此部分犯行，實難徒憑告訴
      人之單一指訴，遽為被告不利事實之認定。是公訴人指摘被告此部分犯行既屬
      不能證明，原應為無罪判決之諭知，惟公訴意旨認此部分與前開有罪部分有連
      續犯之裁判上一罪關係，爰不另為無罪判決之諭知，附此敘明。
四、公訴意旨另以︰被告前開有罪部分犯行，另涉犯有刑法第二百七十七條第一項之
    傷害罪嫌。
  (一)按告訴乃論之罪，告訴人於第一審辯論終結前，得撤回其告訴；又告訴經撤回者
    ，法院應諭知不受理之判決，刑事訴訟法第二百三十八條第一項，及第三百零三
    條第三款定有明文。
  (二)被告所犯傷害罪部分經檢察官提起公訴，認被告係犯刑法第二百七十七條第一項
    之傷害罪。依同法第二百八十七條前段之規定，須告訴乃論。茲據告訴人於本院
    審理中，以言詞聲請撤回其告訴（見九十一年十一月十二日審判筆錄），揆諸上
    揭條文說明，此部分本應不經言詞辯論，逕為諭知公訴不受理之判決，惟公訴意
    旨認此部分與前開有罪部分有想像競合犯之裁判上一罪關係，爰不另為公訴不受
    理之諭知。
據上論斷，應依刑事訴訟法第二百九十九條第一項前段，家庭暴力防治法第五十條第
一款、第二款、第四款、第三十條第一項、第二項第一款、第三款，刑法第十一條、
第四十二條第二項、第七十四條第一款，罰金罰鍰提高標準條例第二條，判決如主文
。
本案經檢察官郭武義到庭執行職務。
中      華      民      國    九十一    年     十一     月    二十六    日
                                  臺灣高雄地方法院刑事第二庭
                                      法  官    劉定安
右正本證明與原本無異。
如不服本判決，應於判決送達後十日內，向本院提出上訴狀。
                                      書記官    蔡莉娟
中    華    民    國      九十一      年      十二      月      二      日
附錄本案論罪科刑法條全文︰
家庭暴力防治法第五十條
違反法院依第十三條、第十五條所為之下列裁定者，為本法所稱之違反保
護令罪，處三年以下有期徒刑、拘役或科或併科新台幣十萬元以下罰金︰
一  禁止實施家庭暴力行為。
二  禁止直接或間接騷擾、接觸、通話或其他連絡行為。
三  命遷出住居所。
四  遠離住居所、工作場所、學校或其他特定場所。
五  命完成加害人處遇計畫：戒癮治療、精神治療、心理輔導或其他治療
    、輔導。
